【裁判字號】    98,消債更,586
【裁判日期】    980526
【裁判案由】    聲請更生程序
【裁判全文】
臺灣高雄地方法院民事裁定           98年度消債更字第586號
聲  請  人  甲○○
上列當事人聲請消費者債務清理事件，本院裁定如下：
    主  文
聲請人甲○○自民國九十八年五月二十六日下午五時起開始更生
程序。
命司法事務官進行本件更生程序。
    理  由
一、聲請意旨略以：聲請人積欠如附表所示債權人消費借貸、信
    用卡、現金卡契約等無擔保債務，前未曾依「中華民國銀行
    公會會員辦理消費金融案件無擔保債務協商機制」請求共同
    協商債務清償方案，於消費者債務清理條例施行後，乃向最
    大債權金融機構匯豐銀行請求協商，於97年10月22日協商不
    成立。因聲請人所負之債務龐大，致聲請人每月薪資所得於
    扣除必要生活費用、扶養子女及父親之扶養費用後，已不能
    清償債務；又聲請人所負無擔保或無優先權之債務總額並未
    逾1,200 萬元，復未經法院裁定開始清算程序或宣告破產，
    爰聲請更生等語。
二、按，「債務人不能清償債務或有不能清償之虞者，得依本條
    例所定更生程序，清理其債務」；「債務人無擔保或無優先
    權之債務總額未逾1,200 萬元者，於法院裁定開始清算程序
    或宣告破產前，得向法院聲請更生」；「法院開始更生程序
    之裁定，應載明其年、月、日、時，並即時發生效力」；「
    法院裁定開始更生或清算程序後，得命司法事務官進行更生
    或清算程序，必要時得選任律師、會計師或其他適當之自然
    人或法人一人為監督人或管理人。」，消費者債務清理條例
    第3 條、第42條第1 項、第45條第1 項、第16條第1 項分別
    定有明文。
三、聲請人主張其積欠如附表所示債權人上開債務；其已依消費
    者債務清理條例之規定，向最大債權金融機構匯豐銀行申請
    協商，惟於於97年10月22日協商不成立等事實，業據聲請人
    提出財團法人金融聯合徵信中心當事人查詢個人資料（信用
    報告）回覆書、前置協商不成立通知書等影本為證（卷第91
    -101、23頁以下），足認屬實。故本件所應審酌者為聲請人
    是否有不能清償債務或不能清償之虞之情形。
四、經查：
（一）聲請人係任職於復成汽車交通股份有限公司，其97年度之
      總收入為823,962 元，依此計算，其97年度之每月平均收
      入為68,663元，有聲請人提出之綜合所得稅各類所得資料
      清單、97年度薪資清冊、各類所得扣繳暨免扣繳憑單（卷
      第19、75、115 頁）在卷可稽。
（二）就聲請人本人之必要生活支出部份，聲請人並未提出全部
      憑證以資證明，無從審酌是否均屬必要之費用，此部份因
      消費者債務清理條例之立法目的，係為使不幸陷入經濟困
      境之人得以清理債務、重建生活，並在清理過程中能保有
      符合人性尊嚴之最低基本生活，而非維持債務人過去慣常
      之寬逸生活，是於評估債務人是否有不能清償或履行原協
      商方案是否顯有重大困難時，非由聲請人任意主張其基本
      生活費用之數額，否則將造成揮霍無度以致清償能力降低
      ，反而易使更生程序無從進行，因此本院認應以內政部所
      公告之98年度高雄市低收入戶最低生活費用每人每月為11
      ,309 元 計算始為合理。
（三）就聲請人主張需負擔扶養其3 名未成年子女及其父之扶養
      費部份，業據其提出戶籍謄本為證（卷第15-16 頁），其
      等之每月扶養費用亦應以11,309元計算，始屬合理，又因
      聲請人之子中之乙○○係中度智障之人，其妻黃曉君無法
      工作而無所得及財產，有乙○○之殘障手冊，及其妻黃曉
      君之95、96年度綜合所得稅各類所得資料清單、財產歸屬
      資料清單在卷可稽（卷第25、71頁以下），無法分擔扶養
      義務，故聲請人每月應負擔之子女扶養費用應以33,927元
      計算（11,309×3） ；另聲請人主張需負擔其父每月5,00
      0 元扶養費部分，因其父之扶養義務人僅有聲請人1 人，
      聲請人主張之每月需支出之扶養費5,000 元，仍在上開最
      低生活費之範圍內，尚屬可採。
（四）又聲請人名下僅有汽車一部，有聲請人之財產歸屬資料清
      單在卷可稽（卷第17頁）。則以聲請人之每月平均所得約
      為68 ,663 元，在扣除仍其本人之必要生活費用11,309元
      、所須支出之扶養費用33,927元及5,000 元後，僅餘18,4
      27元，依此計算，約需20年始能清償上開債務，堪認其已
      陷於不能清償之情形。
中    華    民    國    98    年    5     月    26    日
                  民事第四庭  法      官  郭文通
上為正本係照原本作成。
本件不得抗告。
本裁定已於民國98年5 月26日下午5 時公告。
中    華    民    國    98    年    5     月    26    日
                              書  記  官  卓榮杰
附表：無擔保債權人清冊
┌──┬────────────┬────────┐
│編號│債權人                  │金額（新臺幣）  │
├──┼────────────┼────────┤
│一  │第一銀行                │58,694元        │
├──┼────────────┼────────┤
│二  │荷蘭銀行                │254,792元       │
├──┼────────────┼────────┤
│三  │渣打銀行                │292,215元       │
├──┼────────────┼────────┤
│四  │香港上海匯豐銀行        │1,178,537元     │
├──┼────────────┼────────┤
│五  │聯邦銀行                │333,892元       │
├──┼────────────┼────────┤
│六  │遠東銀行                │239,606元       │
├──┼────────────┼────────┤
│七  │永豐銀行                │26,000元        │
├──┼────────────┼────────┤
│八  │玉山銀行                │18,000元        │
├──┼────────────┼────────┤
│九  │萬泰銀行                │142,000元       │
├──┼────────────┼────────┤
│十  │台新銀行                │678,599元       │
├──┼────────────┼────────┤
│十一│大眾銀行                │9,000元         │
├──┼────────────┼────────┤
│十二│日盛銀行                │99,000元        │
├──┼────────────┼────────┤
│十三│中國信託銀行            │589,626元       │
├──┼────────────┼────────┤
│十四│美國運通信用卡公司      │270,270元       │
├──┼────────────┼────────┤
│十五│土地銀行                │96,814元        │
├──┴────────────┼────────┤
│合               計           │4,287,204元     │
└───────────────┴────────┘


司法院資訊處製作；財團法人民間司法改革基金會備份。
